【裁判字號】    92,上易,1372
【裁判日期】    921231
【裁判案由】    竊盜
【裁判全文】
臺灣高等法院高雄分院刑事判決                  九十二年度上易字第一三七二號
    上  訴  人
    即  被  告  乙○○
                丙○○
                庚○○
右上訴人等因竊盜案件，不服臺灣屏東地方法院九十二年度易字第四二二號中華民國
九十二年六月十六日第一審判決（起訴案號：臺灣屏東地方法院檢察署九十二年度偵
字第一九六七號；併辦案號：九十二年度偵字第二一九八號），提起上訴（併辦案號
：同署九十二年度偵字第一一六九三號、九十二年度偵字第一三五九○號、九十二年
度偵字第二二一六二號），本院判決如左：
      主  文
原判決關於庚○○、丙○○部分均撤銷。
庚○○連續攜帶兇器竊盜，處有期徒刑壹年。扣案老虎鉗貳支沒收。
丙○○連續攜帶兇器竊盜，處有期徒刑拾月。扣案老虎鉗貳支沒收。
其他上訴駁回。
    事  實
一、庚○○前於民國（下同）八十六年間，因煙毒、麻藥案件，經法院分別判處有期
    徒刑三年二月、二月，定應執行有期徒刑三年三月確定，入監執行後於九十年五
    月三十日假釋出獄，假釋期間至九十二年九月三十日；丙○○前於八十六年間，
    因煙毒案件，經法院判處有期徒刑三年二月確定，入監執行後於九十年六月七日
    假釋出獄，假釋期間至九十二年十月八日止；乙○○前於八十五年間，因煙毒等
    案件，為法院分別判處有期徒刑三年六月、三年三月確定，入監執行後於八十九
    年十二月十六日假釋出獄，假釋期間至九十四年六月二十一日止，三人現均在假
    釋中，均不知悔改。
二、庚○○、丙○○二人為夫妻，基於意圖為自己不法所有之概括犯意聯絡，本於竊
    盜之犯意，先於九十二年四月十二日下午四時三十分許，由庚○○駕駛丙○○所
    有車牌號碼ＷＫ—６２０９號自用小客車，搭載具有竊盜犯意聯絡之丙○○、乙○○，至屏東縣高樹鄉○○村○○路一號，見戊○○所有之鐵板一面（價值約新
    台幣二千元）放置該處，為竊取該鐵板鋪設住處水溝，即將車子停放在鐵板旁邊
    （距離約十公尺），並推由庚○○、乙○○下車徒手搬運該鐵板，丙○○則留在
    車上觀察附近動態，防止被發現，以助成竊盜之實現，其三人得手後將鐵板搬至
    汽車行李箱時，為戊○○發覺而報警，當場逮捕丙○○、乙○○二人，庚○○則
    逃逸無蹤。
三、庚○○、丙○○承上開竊盜犯意，於同年四月二十日中午十二時許，共乘ＷＢＶ
    ─一九九號機車，攜帶庚○○所有客觀上足以傷害人之身體之老虎鉗二支，至屏
    東縣高樹鄉○○○段九發砂石廠內，庚○○並在該處拾獲足以傷人之鐵鎚一支，
    置於距離其三公尺左右而隨時可持以利用之機車腳踏板上，庚○○在輸送帶下方
    以上述老虎鉗剪斷電纜線，丙○○則爬上輸送帶上方拉出電纜線，以利庚○○拉
    取電纜線，並注意附近情勢，二人共竊得丁○○所有之電纜線四十公尺（價值約
    新台幣三萬元），二人捆好一捲電纜線（約二十公尺），另一堆電纜線尚未捆好
    時（約二十公尺），旋為丁○○於同日中午十二時四十分許當場發現報警查獲，
    並扣得上述老虎鉗二支及庚○○於現場拾獲之鐵鎚一支。
四、庚○○又承上開竊盜之概括犯意，於九十二年五月三十日上午八時五十分許，在
    高雄縣美濃鎮○○里○○街○段四一一巷二十號，夥同二成不詳姓名之成年男子
    竊取己○○保管中之大型馬達一具，得手後搬運時為己○○發覺，庚○○等人乃
    駕車逃逸。
五、丙○○又承上開竊盜之概括犯意，於九十二年六月二十五日零時二分許，於夜間
    侵入甲○○在高雄縣美濃鎮○○街五十七號住宅，竊取甲○○所有郵局儲金簿一
    本、印章一枚及以寫好之郵局提款單一張，於九十二年六月二十五日上午八時四
    十分許，持往高雄縣美濃鎮○○路○段美濃郵局提領，因甲○○已向美濃郵局掛
    失，經警埋伏而當場查獲丙○○。
六、庚○○再承上開竊盜之概括犯意，於九十二年十一月一日十三時許，在高雄縣旗
    山鎮旗山糖廠東側門，夥同成年人馮億盛共同意圖為自己不法之所有，由庚○○
    駕駛ＷＫ—６２０９號自小客車搭載馮億盛，趁被害人辛○○不知之際竊取其所
    有之鐵管二支、鐵板五塊（價值約新台幣一千元），得手後，正欲離去時，為警
    當場查獲馮億盛，庚○○則趁隙逃逸。
七、案經屏東縣警察局里港分局、高雄縣警察局旗山分局報告台灣屏東地方法院檢察
    署檢察官偵查起訴及移送併案審理。
    理  由
一、訊據上訴人被告乙○○雖坦承有下車搬運鐵板之事實，然矢口否認有竊盜犯意，
    辯稱：伊係不知情，係被利用的云云。上訴人即被告庚○○、丙○○均經合法傳
    喚，雖均未於最後審判期日到庭，惟據其以前供述，被告庚○○坦承有竊取電纜
    線、鐵板、馬達等三次竊盜之行為，但否認有與馮億盛共同竊取鐵管之行為云云
    ，辯稱：馮億盛借車，沒說用途，後來被告聯絡馮億盛還車，馮億盛叫被告到被
    警方發現之現場找他，被告一到現場警察就來了云云。被告丙○○均否認犯行，
    辯稱：關於一次竊取鐵板及一次竊取電纜線之竊盜行為部分，其雖在場，但不知
    係要偷竊；關於偷竊告訴人甲○○郵局儲金簿等物部分，係與被害人甲○○有男
    女關係，對方未給代價，被告要拿上開物品抵償云云。經查：
（一）被告三人於上述時地共同竊取鐵板之事實，業據被害人戊○○指訴明確，並有
      查獲照片六張在卷可資佐證。又被告丙○○已於警、偵訊中供認：「我承認我
      與他們二人一起去偷東西，我知道錯了，我們想要將偷來的鐵板載回家鋪在我
      家前的水溝上」等語，被告乙○○亦於警、偵訊供稱：「因為庚○○他家有水
      溝，要用鐵板鋪設以便利車子通行，是庚○○建議要偷的，由丙○○負責把風
      ，後來我們看見一堆人圍捕就趕快逃跑」等情，查當時被告庚○○已逃逸尚未
      到案，有解送人犯報告書一紙附卷可稽，被告丙○○、乙○○二人若非早已知
      情，豈有對在逃被告庚○○竊取該鐵板作何用途知之甚詳之理？且該鐵板有相
      當之重量及價值，又係可以回收之金屬，當無任意丟棄不要之可能，故被告丙○○、乙○○所辯，乃為卸責之詞，被告庚○○所辯，則係迴護之詞，均不足
      採信，其等三人結夥徒手竊取上述鐵板之犯行，事證明確。
（二）被告庚○○、丙○○二人於上述時地攜帶兇器竊取電纜線之事實，業據被害人
      丁○○於警訊指訴：「我在隔壁吃便當時，發現被告二人騎機車進入砂石廠，
      丙○○爬上輸送帶上方拉電纜線，庚○○則在輸送帶下方拉電纜線，並將電纜
      線捆好，我馬上報警，與警方前後包抄逮捕二人，並在現場查獲捆好電纜線一
      卷（約二十公尺），及剛由輸送帶拉下未捆好之電纜線一堆（約二十公尺）」
      等語綦詳，復有贓物認領保管單一紙、照片數張在卷可按，及被告庚○○所有
      供行竊所用之老虎鉗二支、現場拾獲之鐵鎚一支扣案可資佐證。被害人與被告
      庚○○、丙○○素不相識，亦無仇隙，衡情當無設詞誣陷之理，其上開所述，
      應屬真實，而可採信。且被告庚○○已於警訊中坦承：「我用老虎鉗把電纜線
      剪斷，已將一條綁好，另一條還未綁好」等語，顯見其確有使用老虎鉗將電纜
      線剪斷一事，否則該電纜線連接於輸送帶上，若未將電纜線剪斷，如何竊得該
      電纜線？另被告丙○○雖辯稱：「我沒到過砂石廠，站到輸送帶上方是要看砂
      石廠的設備，我有叫我先生不要拿別人的東西」等語，然查，被告丙○○如真
      有勸導被告庚○○一事，應當會要求被告庚○○儘速離開現場，豈有不儘速離
      去反而爬上被告庚○○行竊地點上方輸送帶觀看設備之理？其所辯顯不合常情
      ，非無疑義。綜上，被告二人所辯乃為迴護及卸責之詞，均不足採，被告庚○○、丙○○係攜帶兇器竊取電纜線得手無疑。
（三）被告庚○○於上開時地夥同二名不詳姓名之成年人竊取被害人己○○保管中之
      馬達一具之事實，已據被告庚○○於警訊、偵查中及本院審理時供承不諱，核
      與被害人己○○指述失竊情節相符，又有贓物領結及現場照片附於警卷可稽，
      此部分事證明確。
（四）被告丙○○右揭竊取陳宜厚之郵局儲金簿、印章及已寫好之郵局提款單之事實
      ，已據告訴人甲○○指訴明確，並有贓物認領保管單、及甲○○帳戶之郵局儲
      金簿、已寫好之提款單、掛失止付申請書各影本附卷可查，被告丙○○雖辯稱
      係與甲○○有男女關係，告訴人甲○○未為給付代價，才去拿上開郵局儲金簿
      等存摺云云，惟此為告訴人陳宜厚堅詞否認，並陳稱根本不認識被告丙○○等
      語，被告此項辯詞已難採信，況縱有上開情形，其以竊盜之方法為之，仍不能
      解免刑責。
（五）被告庚○○右揭夥同馮億盛竊盜之事實，業據馮億盛於偵查中供述明確，並有
      當場查獲交通工具被告庚○○之妻所有之ＷＫ—６２０９號自小客車。被告庚○○雖以係馮億盛借車，沒說用途，後來被告聯絡馮億盛還車，馮億盛叫被告
      到被警方發現之現場找他，被告一到現場警察就來了為辯，但足見被告有在竊
      盜現場，且係使用被告庚○○之妻之小客車為行竊交通工具，被告庚○○所辯
      係卸責之詞。
（六）綜上所述，被告等三人右揭竊盜犯行均堪以認定。
二、核被告庚○○、丙○○、乙○○三人行竊鐵板之行為，被告庚○○夥同二不詳姓
    名成年人竊取馬達之行為，均係犯刑法第三百二十一條第一項第四款之結夥三人
    以上竊盜罪。又老虎鉗、鐵鎚，至為堅硬，如持以行兇，足以對人之身體、生命
    、安全構成威脅，具有危險性，自屬刑法第三百二十一條第一項第三款所稱之兇
    器，故被告庚○○夥同被告丙○○持其所有之老虎鉗竊盜，並將拾得之鐵鎚置於
    距離其僅三公尺之機車腳踏板上，隨時可以持以供己行兇之用，核其二人所為，
    均係犯刑法第三百二十一條第一項第三款之攜帶兇器竊盜罪。被告丙○○於夜間
    侵入住宅被害人竊取郵局儲金簿、印章及寫好之提款單等物之行為，係犯同法第
    三百二十一條第一項第一款之於夜間侵入住宅竊盜罪。被告庚○○夥同馮億盛竊
    盜鐵管等物之行為，係犯同法第三百二十條第一項之竊盜罪。被告庚○○、丙○○、乙○○三人就竊取鐵板之犯行；被告庚○○、丙○○二人就竊取電纜線之犯
    行；被告庚○○就與二不詳姓名成年人竊取馬達之犯行；被告庚○○與馮億盛就
    竊取鐵管等物之犯行，各有犯意聯絡及行為分擔，均為共同正犯。被告庚○○就
    其所犯上開四次犯行、被告丙○○就其所犯上述三次犯行，時間緊接，所犯係基
    本構成要件相同之罪，顯係基於概括犯意為之，各為連續犯，又被告庚○○、丙○○二人攜帶兇器行竊，極可能於犯行被發覺時，持以攻擊他人，造成人之身體
    、生命之危害，且此次行竊所得財物價值較高，故應依刑法第五十六條之規定，
    論以一情節較重之連續攜帶兇器竊盜罪，並加重其刑。公訴人雖未被告庚○○、
    丙○○併案部分起訴，惟此等部分與被告庚○○、丙○○起訴事實部分各有連續
    犯之裁判上一罪之關係，本院自應併予審理。
三、原審以被告乙○○罪證明確，適用刑法第二十八條、第三百二十一條第一項第四
    款、第四十一條第一項前段，罰金罰鍰提高標準條例第二條規定，審酌被告素行
    ，犯罪所得不多，所生危害及其犯後態度等一切情狀，量處有期徒刑六月，並諭
    知易科罰金之折算標準。原審就被告乙○○部分認事用法核無違誤，量刑亦稱妥
    適，被告乙○○上訴意旨否認犯罪，為無理由，應予駁回。
四、原審論處被告庚○○、丙○○部分罪刑，固非無見。惟查，原審未及就被告庚○○前開竊取馬達、竊取鐵管等物之二次竊盜行為，被告丙○○前開竊取郵局儲金
    簿一次之竊盜行為，予以併案審理，均有未洽，被告二人上訴意旨否認部分犯行
    ，雖均不足取，但原判決被告庚○○、丙○○部分既有上開可議之處，仍無可維
    持，應將原判決被告庚○○、丙○○部分均撤銷改判。爰審酌被告二人有多次毒
    品之前科，素行不佳、犯罪所得、所生危害、犯罪之動機，被告庚○○於原審判
    決後又有二次犯行，被告丙○○於原審判決後又有一次竊盜犯行，及其等犯後態
    度等一切情狀，各量處如主文所示之刑。扣案老虎鉗二支，為被告庚○○所有，
    業據其自承在卷，顯供其與被告丙○○共同犯罪之用，應依刑法第三十八條第一
    項第二款之規定，宣告沒收。至鐵鎚一支非被告庚○○所有，爰不為沒收之諭知
    。又本件雖係由被告等人上訴，但原審判決後檢察官就被告庚○○、丙○○等二
    人聲請併案部分，原審未及併案審理，致此等部分未依刑法第五十六條規定論以
    連續犯，原判決就被告庚○○、丙○○部分係屬適用法條不當而撤銷，本院依刑
    事訴訟法第三百七十條但書規定，自得諭知較重於原審判決之刑。
五、被告庚○○、丙○○均經合法傳喚，無正當之理由不到庭，均不待其等陳述逕行
判決。
據上論結，應依刑事訴訟法第三百六十八條、第三百六十九條第一項前段、第三百六
十四條、第二百九十九條第一項前段、第三百七十條但書、第三百七十一條，刑法第
五十六條、第三百二十一條第一項第三款、第三十八條第一項第二款，判決如主文。
本案經檢察官王登榮到庭執行職務。
中      華      民      國    九十二    年     十二     月    三十一    日
                              臺灣高等法院高雄分院刑事第一庭
                                  審判長法官  曾永宗
                                        法官  郭玫利
                                        法官  邱永貴
右正本證明與原本無異。
不得上訴。
                                  法院書記官  梁雅華
中    華民    國      九十二      年      十二      月    三十一    日
附錄：本判決論罪科刑法條：
中華民國刑法第三百二十一條
犯竊盜罪而有左列情形之一者，處六月以上、五年以下有期徒刑：
三  攜帶兇器而犯之者。
四  結夥三人以上而犯之者。


司法院資訊處製作；財團法人民間司法改革基金會備份。
